臺灣高等法院刑事判決
111年度交上易字第197號
上  訴  人  臺灣士林地方檢察署檢察官
被      告  呂理學




上列上訴人因被告過失傷害案件，不服臺灣士林地方法院110年
度交易字第134號，中華民國111年5月16日第一審判決(起訴案號
：臺灣士林地方檢察署110年度偵字第9822號)，提起上訴，本院
判決如下：
    主  文
上訴駁回。
    事實及理由
一、經本院審理結果，認第一審以被告呂理學(下稱被告)犯道路
    交通管理處罰條例第86條第1項、刑法第284條前段之過失傷
    害罪，判處有期徒刑4月，並諭知易科罰金折算之標準為新
    臺幣1,000元折算1日，認事用法及量刑均無不當，應予維持
    ，並引用第一審判決書記載之事實、證據及理由(如附件)。
    　　
二、檢察官上訴意旨略以：原審雖認被告於處理人前往事故現場
    處理時在場，並當場承認為前開交通事故之肇事人，已該當
    於刑法第62條之自首要件，然告訴人黃伊可認被告雖坦承其
    為肇事車輛，但否認其有任何過失，辯稱並無撞倒告訴人，
    只是勾到告訴人之包包，故不符合自首要件。且原審亦未主
    動調查及審酌被告是否有危險駕駛之嫌，故認原審判決容有
    未洽。況案發當時告訴人黃伊可倒地受有頭部外傷併顱內出
    血、腦震盪及右腳撕裂傷等傷害，然被告直至收受原審判決
    書後，仍對告訴人不聞不問，其犯後態度惡劣。再參酌被告
    迄今卻從未與告訴人達成和解，亦未提出任何賠償，量刑顯
    屬過輕等語。
三、本院按：
(一)刑法採附有例示情形之概括規定者，係以概括文義作為例示
    文義之補充規範。而概括規定屬不確定之規範性概念，為求
    實質之公平與妥適，自須依隨具體案件，斟酌法律精神、立
    法目的及社會需要等一切情事予以確定，而為價值補充，將
    不確定之法律概念具體化，並非為所有案件設定一個具體之
    標準。刑法第185條第1項妨害公眾往來安全罪之行為態樣包
    含損壞、壅塞及他法。所稱「損壞」、「壅塞」均為例示規
    定。前者，指對本罪客體進行破壞，使其喪失效用之行為；
    後者，乃以有形障礙物遮斷或阻塞，使公眾人車無法或難以
    往來之行為；至所謂之「他法」，則為概括規定，屬不確定
    之法律概念，依前開說明，自當斟酌法律精神、立法目的及
    社會需要，而為價值補充。就本案而言，斟酌本罪之立法目
    的在於保護公共交通安全，而非交通路面，以防止公眾因損
    壞或壅塞路面，遭受生命、身體或財產上之損失。並參照德
    國文獻及實務，認為駕駛人有意識地將交通工具作另類使用
    ，以之作為阻礙交通之手段，而影響公眾往來之安全，始足
    評價為壅塞等情以觀，足見本罪在具體適用上，必須行為人
    主觀上出於妨害交通安全之意圖，客觀上嚴重影響交通安全
    ，始足當之。是此所謂「他法」，當係指無關交通活動之侵
    害行為，或駕駛人非常態之交通活動，而造成與損壞、壅塞
    相類似，足以妨害公眾往來安全之行為，以避免過於空泛，
    而違反罪刑明確性原則。例如故意在路旁燒垃圾，引發濃煙
    ，製造視覺障礙，汽、機車駕駛人故意在道路中長時作「之
    」字蛇形行進，或糾合多眾併排競駛或高速飆車等，以該汽
    、機車作為妨害交通之工具，達到相當於壅塞、截斷、癱瘓
    道路，致他人無法安全往來之程度者，始克當之，而非泛指
    所有致生公眾往來危險之行為(最高法院110年度台上字第35
    56號判決意旨可參)。本件被告未考領駕駛執照，於109年12
    月28日凌晨騎乘車牌000-000號普通重型機車之駕駛人，沿
    臺北市士林區文林路由南往北方向行駛，於行經該路00號附
    近，適告訴人即行人黃伊可沿同路由西往東方向步行至行人
    穿越道，被告疏未注意而貿然直行，乃與告訴人發生碰撞，
    致告訴人受有原判決事實欄所載之傷勢，被告本件之駕駛普
    通重機車之行為態樣，顯未造成與損壞、壅塞相類似，致他
    人無法安全往來之危險之要件。是本件被告之行為與刑法第
    185條第1項規定之要件不侔，尚難遽該罪相繩，檢察官執告
    訴人請求為上開主張，洵非可取。　　
(二)刑法第62條所謂自首，祇須犯罪行為人在犯罪未發覺前，向
    該管公務員申告其犯罪事實，而不逃避接受裁判為已足，不
    因事後主張阻卻犯罪事由之抗辯，而影響自首之效力，至於
    自首後對其犯罪事實有所主張或辯解，係被告辯護權之行使
    ，不能據此一端即謂被告無接受裁判之意，最高法院94年台
    非字第79號判決意旨可參。查本件係報案人或勤指中心轉來
    資料未報明肇事人姓名，處理人員前往現場處理時，肇事人
    在場，並當場承認為肇事車輛之駕駛人等情，業經被告陳明
    在卷（見他卷第89頁），並有臺北市政府警察局士林分局交
    通分隊警員曾偉晨所製作之自首情形紀錄表1紙在卷為憑（
    見他卷第89頁），是被告於肇事後，立即停留在車禍現場，
    在有偵查權之警員發覺前，自行向現場處理警員當場承認為
    肇事車輛之駕駛人，並供明自己之年籍與肇事經過而接受刑
    責調查；原審並審酌「被告於警詢筆錄所載內容，其於警詢
    時顯非出於外在情勢所迫而自首，復查無其他足認其於上開
    自首之際，即有再犯其他犯罪之謀議或意圖，而係基於預期
    邀獲必減寬典之狡黠心態為自首之積極事證可供審酌」等語
    ，爰依刑法第62條前段之規定，減輕其刑，並依刑法第71條
    第1項之規定先加後減之，原判決關於被告之行為與自首規
    定相符並予以減到，核無違誤。　　　
(三)檢察官上訴本院主張量刑太重云云，惟按量刑輕重，係屬法
    院得依職權裁量之事項，苟其量刑已以行為人之責任為基礎
    ，並斟酌刑法第57條各款所列情狀，而未逾越法定刑度或有
    濫用權限情事，即不得任意指為違法（最高法院75年台上字
    第7033號裁判、98年度台上字第5002號判決意旨參照）。本
    件原判決量刑時已審酌「被告因疏未遵守交通規則之過失行
    為致生本件交通事故，造成告訴人因而受有如其事實欄一所
    載傷害之結果，迄今未能與告訴人達成民事和解或賠償其所
    受損害，惟念及被告於犯後尚能坦認犯行，且其雖有意與告
    訴人商談和解事宜，然因雙方就和解金額認知差距過大而未
    能達成和解，態度尚可，兼衡酌被告之品性素行、告訴人所
    受傷勢程度、被告之過失情節與程度、生活狀況(未婚，目
    前待業，以打零工賺取生活費用)、教育程度為高中畢業，
    暨告訴人、告訴代理人陳述之意見等一切情狀」等情，已就
    刑法第57條各款事由詳為審酌並敘明理由，既未逾越法定刑
    度，亦無濫用裁量之權限，原審就被告所犯上開之罪，所量
    處之刑尚屬適法，無違比例原則，並無顯然失出或有失衡平
    之情，要難指為違法。是檢察官指摘原審量刑過輕，為無理
    由，應予駁回。
四、末按「受二年以下有期徒刑、拘役或罰金之宣告，而有下列
    情形之一，認以暫不執行為適當者，得宣告二年以上五年以
    下之緩刑，其期間自裁判確定之日起算：一、未曾因故意犯
    罪受有期徒刑以上刑之宣告者。二、前因故意犯罪受有期徒
    刑以上刑之宣告，執行完畢或赦免後，五年以內未曾因故意
    犯罪受有期徒刑以上刑之宣告者。」刑法第74條第1項定有
    明文。本件被告㈠前於106年間犯詐欺案件，經臺灣臺北地方
    法院107年度審簡字第258號判決判處有期徒刑3月、緩刑2年
    確定，㈡又因犯詐欺案件，經同法院107年度審簡字第963號
    判決有期徒刑3月確定，前開㈠之緩刑宣告，經同法院108年
    度撤緩字第162號撤銷緩刑確定，上開㈠㈡之詐欺案件，經同
    法院108年度聲字第2561號裁定應執行有期徒刑5月確定，於
    109年5月14日至109年7月13日執行完畢。又被告於本件原審
    法院宣判前之111年5月2日，另犯意圖營利聚眾賭博罪，經
    臺灣新北地方法院以111年簡字第1574號判決有期徒刑2月確
    定，有本院被告前案紀錄表在卷可查，是被告與刑法第74條
    第1項之緩刑要件不符，告訴代理人請求本院為附命履行條
    件之緩刑宣告，即與緩刑要件不符，併此敘明。
五、綜上，本件檢察官之上訴，核無理由，應予駁回。　
六、被告經本院合法傳喚，無正當理由不到庭，爰不待其陳述，
    逕行判決。
據上論斷，應依刑事訴訟法第368條、第371條、第373條，判決
如主文。
本案經檢察官蔡啓文提起公訴，檢察官馬凱莉提起上訴，檢察官
劉成焜到庭執行職務。
中　　華　　民　　國　　111 　年　　9 　　月　　8 　　日
                  刑事第十三庭  審判長法　官  洪于智
                                      法　官  黃玉婷
                                      法　官  黃惠敏
以上正本證明與原本無異。
不得上訴。
                                      書記官  吳錫欽
中　　華　　民　　國　　111 　年　　9 　　月　　8 　　日